最高法院刑事判決　　　　　　九十四年度台上字第六０三０號
　　上　訴　人　甲○○
　　　　　　　　乙○○
　　　　　　　　　　　　巷10.
　　　　　　　　丙○○
　　　　　　　　　　　　樓
　　　　　　　　丁○○
　　　　　　　　　　　　號
　　　　　　　　　　　　街6號.
　　上 列一 人
　　選任辯護人　張豐祥律師
上列上訴人等因貪污等罪案件，不服台灣高等法院中華民國九十
三年九月九日第二審更審判決（九十二年度上更(一)字第一六六號
，起訴案號：台灣板橋地方法院檢察署八十八年度偵字第六七五
七、六七四八、七五五四號），提起上訴，本院判決如下：
    主  文
原判決關於乙○○、丙○○、丁○○部分及甲○○圖利部分撤銷
，發回台灣高等法院。
甲○○其他上訴駁回。
    理  由
一、撤銷發回部分（即上訴人乙○○、丙○○、丁○○部分及甲
    ○○圖利部分）：
本件原判決認定(一)、上訴人甲○○係台北縣警察局保安隊警員，
因涉及如原判決事實欄二、(一)、(二)所載職業賭場賭博案遭記一大
過，並於民國八十七年七月間調台北縣警察局瑞芳分局警備隊，
再於同年十月間轉調瑞芳分局東勢格派出所，因職務上之機會常
得悉台北縣警察局各分局排定之擴大臨檢時間表。其明知黃清潭
、廖清欣夫婦係在台北縣土城市、板橋市、三重市及蘆洲市經營
「推筒子」職業賭場之負責人，竟因經常出入黃清潭夫婦經營之
賭場，結識在該賭場擔任清帳工作（即負責於每把牌開牌後，向
賭桌之賭客收取抽頭金）之林應祺，復知悉郭春吉貸予黃清潭夫
婦之款項獲有豐厚利潤，而萌生以職務上機會所知悉黃清潭夫婦
經營賭場轄區分局（非其服務之瑞芳分局所轄）查察職業賭場之
訊息，交換借款予黃清潭夫婦所經營賭場取得高額利潤之概括犯
意，而於八十七年十月十五、十六日間，透過林應祺交付新台幣
（下同）一百萬元現金貸予黃清潭夫婦，約定每日之對價利益為
八千元，且以十日為一期，而按期收取顯不相當之對價利益八萬
元。林應祺旋如數轉交一百萬元予賭場會計廖清欣後，由廖清欣
開立乙紙發票日為八十七年十一月十七日之同額支票，委由林應
祺轉交予甲○○收執為憑據。甲○○則先後於八十七年十月二十
七日、同年十一月七日、十七日及二十七日，在台北縣板橋市○
○街三十四巷五十號一樓及三重市○○街十四號一樓黃清潭所經
營之賭場內，向黃清潭及廖清欣收取三期利息二十四萬元，及在
台北縣板橋市○○○路○路邊，向林應祺收取轉交之一期之重利
八萬元。甲○○於收取上開不法利益期間，為避免黃清潭夫婦之
賭場被取締查獲，復基於包庇賭場及洩露國防以外應祕密消息之
犯意，於八十七年十月二十七日晚間，於電話中將台北縣警察局
於當日二十三時起至翌日凌晨二時止，將擴大臨檢執行勤務之國
防以外應祕密消息告知林應祺，囑其提高警覺，使林應祺及黃清
潭夫婦得以加強賭場之警戒，以規避警方之臨檢取締。嗣於八十
七年十一月十七日，甲○○因其持有廖清欣所簽發之前揭一百萬
元支票已屆期，甲○○為繼續取得暴利，乃繼續投資上開賭場，
由廖清欣再簽發以中和農會民享分部為付款人、第一一Ｚ000
00000000帳號、票號ＤＸ0000000號、同額支票
一紙交甲○○收執，並換回前紙支票。嗣法務部調查局台北縣調
查站調查員於八十七年十一月二十九日至黃清潭夫婦住所搜索，
甲○○恐犯行敗露，乃於八十七年十二月初，再透過林應祺將前
述八十七年十二月二十七日始屆期之支票，退還予廖清欣並索回
現金，廖清欣乃另簽發八十七年十二月八日即期之一百萬元支票
予林應祺，由林應祺透過綽號「阿隆」者兌領後，於八十七年十
二月十日，將一百萬元現金交予甲○○，甲○○自八十七年十月
二十七日至十二月八日，放款予黃清潭夫婦賭場共圖得四期之不
法利益三十二萬元。(二)、上訴人乙○○係台北縣警察局海山分局
刑事組偵查員，為依據法令執行公務之人員，且有調查犯罪之權
限，查緝犯罪為其主管之事務。乙○○得知陳黃定在台北縣板橋
市○○街一三八巷一弄二ＯＯ號三樓經營賭場，乃間接利用一般
經營特殊行業之人對於警務人員均不願得罪之機會，經由朋友林
文吉之介紹投資二十萬元參與入股，與陳黃定、蔡清松、陳阿綿
、林文吉，及綽號「志明」、「江仔」之不詳真實姓名年籍成年
男子，共同意圖營利基於犯意之聯絡及概括之犯意，推由陳黃定
擔任賭場負責人，出面向不知情之房東郭義人承租台北縣板橋市
○○街一三八巷一弄二ＯＯ號三樓頂層違章建築物，提供作為賭
場，經營「推筒子」職業賭場，聚集不特定賭客賭博財物。嗣陳
黃定於八十七年十一月初，認為前揭長安街賭場之聚賭頻繁，恐
遭取締，欲尋找多處據點以經營流動性賭場，適得知賭客沈德發
在板橋市○○街六號經營瓜子店，另在板橋市○○街設有瓜子貯
存倉庫，且沈德發與該轄區派出所警察熟識，乃另招攬沈德發入
股參與經營賭場，而與前述原有股東共同合資，每人仍出資二十
萬元，陳黃定、沈德發、蔡清松、陳阿綿、林文吉、乙○○，及
綽號「志明」、「江仔」之不詳真實姓名年籍成年男子，共同意
圖營利基於犯意之聯絡及概括之犯意，推由沈德發於八十七年十
一月間，出面承租板橋市○○街二號二樓及板橋市○○街八九巷
八弄二號一樓，提供作為賭場，聚集不特定賭客林慶雄、陳玉珍
、黃麗玲、李好、簡秀鳳、「小娟」、「阿宏」、「洪董」、「
林董」等人賭博財物。陳黃定旋又僱用與上開股東有共同犯意聯
絡之陳榮仁擔任賭場之把風工作，及僱用綽號「淑芳」者擔任賭
場記帳工作，另又由股東蔡清松、林文吉等人擔任清帳工作。嗣
陳黃定等人因前揭板橋市○○街賭場所屬轄區新海派出所之警察
阮龍中拒絕收賄，且表明如獲知確實賭場地點將予查緝，陳黃定
等人遂結束該瑞安街之賭場，計僅經營二日，抽取之「Ａ仔錢」
約五十萬元，扣除支出後，乙○○投資該處賭場，計獲取不法利
益三萬元。(三)、上訴人丙○○係台北縣警察局海山分局新海派出
所警員，為依據法令執行公務之人員，且有調查犯罪之權限，查
緝犯罪為其主管之事務。緣有陳黃定、蔡清松、沈德發等人原合
夥在板橋市○○街一三八巷一弄二ＯＯ號三樓經營賭場，又擬承
租板橋市○○街二號二樓及板橋市○○街八九巷八弄二號一樓作
為賭場，因該二處賭場屬於台北縣警察局海山分局新海派出所轄
區，彼等為免賭場遭轄區警察查報取締，陳黃定乃委由沈德發代
為處理行賄轄區警員事宜，沈德發、陳黃定二人共同基於行賄之
概括犯意聯絡，推由沈德發於八十七年十一月初，聯絡丙○○至
板橋市○○街六號其所經營之瓜子店商談，告知丙○○彼等將在
新海派出所轄區○○○○○街、民有街二處開設賭場，且表示按
日致送八千元之賄款，請新海派出所勿取締彼等開設之賭場，經
丙○○同意而完成期約。旋由陳黃定從賭場所得「Ａ仔錢」中提
撥每日八千元之賄款交予沈德發，再由沈德發先後多次通知丙○
○至上開瓜子店，藉泡茶為由而當面交付每日八千元賄款予丙○
○。丙○○亦基於對於違背職務行為收受賄賂、不正利益之概括
犯意，連續予以收受，沈德發等總計在新海派出所轄內開設約十
天，丙○○收受賄款約十次共計八萬元。沈德發另於八十七年十
一月間，先後宴請丙○○前往板橋市○○街五十一號「好朋友餐
廳」召女陪侍飲酒，丙○○仍承前對於違背職務行為收受賄賂、
不正利益之概括犯意，連續予以收受四、五次，因而每次獲取喝
花酒之不正利益約一萬餘元，並因而違背其職務之行為，未查緝
前揭賭場。(四)、上訴人丁○○係台北縣警察局勤務中心警員，與
其他同屬勤務中心警察數人同時擔任台北縣區「一一０」檢舉專
線之受案登記職務，負責受理民眾檢舉賭博、色情及一切民、刑
事糾紛，並通知相關轄區分局派員到場查緝或處理之業務，為依
據法令執行公務之人員，且有調查犯罪之權限，查緝犯罪為其主
管之事務。丁○○於八十七年十月間，因受鄰居李好之託向陳黃
定索債，而認識在板橋市○○街經營職業賭場之陳黃定。丁○○
竟基於違背職務而收賄之概括犯意，向陳黃定表示其目前任職於
台北縣警察局勤務中心，負責受理民眾檢舉賭博、色情及一切民
刑事糾紛等語，陳黃定為求在板橋市○○街順利經營賭場避免被
警方查緝，乃於八十七年十一月十一日十三時許，與股東林文吉
商議後，擬定經營賭場期間每天給付丁○○二千元，並預計先交
付一萬元賄款予丁○○用以打點。丁○○自陳黃定、林文吉於同
日在該處經營賭場起，即按日收受林文吉交付之賄款二千元，至
同年月十六日止共收受一萬二千元。丁○○於收受賄款後，除違
背職務未查緝陳黃定經營之賭場外，並允諾為其等打探警方查緝
之消息，避免賭場受到警方查緝，而包庇陳黃定經營賭場等情。
因而撤銷第一審關於甲○○、乙○○、丙○○、丁○○部分之判
決，就上開部分改判論處甲○○連續依據法令從事公務之人員，
對於非主管之事務，利用職權機會，圖私人不法利益；乙○○依
據法令從事公務之人員，對於主管之事務，間接圖私人不法之利
益；丙○○連續依據法令從事公務之人員，對於職務上之行為，
收受賄賂；丁○○連續依據法令從事公務之人員，對於職務上之
行為，收受賄賂罪刑，固非無見。
惟查：(一)、科刑之判決書，其宣示之主文與所載之事實及理由之
說明必須互相適合，否則即屬理由矛盾，其判決當然違背法令。
(1)、原判決關於丙○○部分於事實欄五記載：丙○○基於對於違
背職務行為收受賄賂、不正利益之概括犯意，連續收受沈德發交
付之賄款共八萬元，及喝花酒四、五次每次約一萬餘元之不正利
益，並因而違背其職務之行為，未查緝沈德發、陳黃定所開設之
賭場（原判決第十四頁第十五行至第十六頁第三行）；於理由欄
說明：核丙○○收受賄款及接受邀宴，因而違背其應積極查緝賭
博之職務，係犯貪污治罪條例第四條第一項第五款違背職務收受
賄賂、不正利益罪，……其多次收取賄款及接受邀宴，時間緊接
且犯構成要件相同之罪名，顯係基於概括之犯意為之，為連續犯
，應依刑法第五十六條之規定，擇其情節較重之違背職務收受賄
賂罪論以一罪，並加重其刑（原判決第五十頁第十四至十八行）
等情，是否認定論斷丙○○所為係犯貪污治罪條例第四條第一項
第五款之對於違背職務之行為收受賄賂罪？乃原判決主文復又宣
示：丙○○連續依據法令從事公務之人員，對於職務上之行為，
收受賄賂，處有期徒刑十一年，褫奪公權五年（原判決第四頁第
十二至十三行）等情，是否宣示丙○○所為係犯貪污治罪條例第
五條第一項第三款之對於職務上行為收受賄賂罪？其事實及理由
欄之認定說明與主文之宣示，不盡相符，尚有未合。(2)、原判決
關於丁○○部分於事實欄六記載：丁○○基於違背職務而收賄之
概括犯意，自八十七年十一月十一日起至同年月十六日止，按日
收取林文吉交付之賄款二千元共計收受一萬二千元，丁○○於收
受賄款後，除違背職務未查緝陳黃定經營之賭場外，並允諾為其
等打探警方查緝之消息，避免賭場受到警方查緝，而包庇陳黃定
經營賭場（原判決第十五頁第九至十七行）；於理由欄說明：核
丁○○收受賄賂行為係犯貪污治罪條例第四條第一項第五款違背
職務收受賄賂罪，其先後多次收受賄款行為，時間緊接且犯構成
要件相同之罪名，顯係基於概括之犯意為之，為連續犯，應依刑
法第五十六條之規定論以一罪，並加重其刑（原判決第六十一頁
第十二至十七行）等情，是否論斷丙○○所為係犯貪污治罪條例
第四條第一項第五款之對於違背職務之行為收受賄賂罪？乃原判
決主文復又宣示：丁○○連續依據法令從事公務之人員，對於職
務上之行為，收受賄賂，處有期徒刑五年六月，褫奪公權三年（
原判決第四頁第十五至十六行）等情，是否宣示丙○○所為係犯
貪污治罪條例第五條第一項第三款之對於職務上行為收受賄賂罪
？其事實及理由欄之認定說明與主文之宣示，不盡相符，尚有未
合。(3)、原判決關於甲○○如原判決事實欄二、(三)所載犯行部分
，於理由欄說明：甲○○所為係犯……貪污治罪條例第六條第一
項第四款圖利罪。……甲○○行為後貪污治罪條例第六條之圖利
罪已於九十年十一月七日經修正公布，比較新舊法規定，其刑度
相同，依刑法第二條第一項前段規定，自應適用新法處斷。……
，甲○○所犯刑法第二百七十條包庇聚眾賭博罪、刑法第一百三
十二條第一項洩漏國防以外應祕密消息罪，及貪污治罪條例第六
條第一項第四款圖利罪三罪間，有方法結果之牽連關係，應從一
重以貪污治罪條例第六條第一項第四款圖利罪處斷（原判決理由
欄貳、二、(三)）等情，是否論斷甲○○該部分行為係犯修正後貪
污治罪條例第六條第一項第四款，即對於主管或監督之事務，明
知違背法令，直接或間接圖自己或其他私人不法利益，因而獲得
利益罪？乃原判決主文就該部分復又宣示：甲○○連續依據法令
從事公務之人員，對於非主管之事務，利用職權機會，圖私人不
法利益，處有期徒刑七年，禠奪公權五年（原判決第四頁第二至
三行）等情，是否宣示甲○○所為係犯修正前貪污治罪條例第六
條第一項第五款，即對於非主管或監督之事務，利用職權機會或
身分圖私人不法之利益罪？其理由欄之論斷說明與主文之宣示，
不盡相符，尚有未合。(4)、原判決關於乙○○如原判決事實欄四
所載犯行部分，於理由欄說明：乙○○對於主管之查緝犯罪事務
，利用機會投資經營職業賭場，以此方式圖得不法利益，係犯貪
污治罪條例第六條第一項第四款圖利罪。乙○○行為後貪污治罪
條例第六條之圖利罪已於九十年十一月七日經修正公布，比較新
舊法規定，其刑度相同，依刑法第二條第一項前段規定，自應適
用新法處斷（原判決第四十二頁第十至十四行）等情，是否論斷
乙○○前揭犯行係犯修正後貪污治罪條例第六條第一項第四款，
即對於主管或監督之事務，明知違背法令，直接或間接圖自己或
其他私人不法利益，因而獲得利益罪？乃原判決主文就該部分復
又宣示：乙○○依據法令從事公務之人員，對於主管之事務，間
接圖私人不法利益，處有期徒刑六年，褫奪公權三年（原判決第
四頁第九至十行）等情，是否宣示乙○○所為係犯修正前貪污治
罪條例第六條第一項第四款，即對於主管或監督之事務，直接或
間接圖私人不法之利益罪？其理由欄之論斷說明與主文之宣示，
不盡相符，尚有未合。(二)、原判決認定丙○○對於違背職務之行
為連續收受沈德發所交付之賄款共八萬元（原判決第十四頁第十
五至十八行）等情，係依憑沈德發於法務部調查局、檢察官偵查
、第一審審理中之供述（原判決理由欄伍、一、(一)），為其主要
論據。然丙○○否認有前揭犯行，而原判決復說明沈德發關於交
付丙○○賄款之次數及金額等供述，其前後不盡一致（原判決理
由欄伍、一、(五)），而非無瑕疵。又證人江招妹、沈天民所供述
之內容（原判決理由欄伍、一、(二)），僅能證明丙○○是否有對
於違背職務之行為收受喝花酒四、五次每次約一萬餘元之不正利
益，究非可執為丙○○對於違背職務之行為連續收受沈德發所交
付之賄款共八萬元之補強證據。乃原判決並未說明經由何項之調
查或有何補強證據可資參證，乃竟僅以沈德發非無瑕疵之片面陳
述為主要證據，遽予認定丙○○有該部分之犯行，尚嫌速斷，於
法亦有未合。(三)、圖利罪之成立，在主觀上，行為人一方面須認
識其所為之行為具體違反執行職務所應遵守之義務，另一方面須
有不法得利之意圖，即意圖藉由違反職務行為謀得非法利益。而
此意圖須依證據認定之，不得僅以公務員所為失當行為之結果，
使人獲得不法利益，據以推定該公務員自始有圖利之犯意。原判
決事實欄二、(三)認定：甲○○係因經常出入黃清潭、廖清欣夫婦
經營之賭場，獲悉郭春吉貸予黃清潭夫婦之款項獲利豐厚，而萌
生以職務上機會所知悉黃清潭夫婦經營賭場轄區分局（非其服務
之瑞芳分局所轄）查察職業賭場之訊息，交換借款予黃清潭夫婦
經營賭場取得高額利潤之概括犯意，而於八十七年十月十五、十
六日間，透過林應祺交付一百萬元予黃清潭夫婦，約定每日之對
價利益為八千元，以十日為一期，而按期收取顯不相當之對價利
益八萬元，並先後向其收取四期共計三十二萬元之重利等情。然
上情為甲○○所否認，辯稱：黃清潭說要開泡沫紅茶店，而向伊
借一百萬元，利息每十天八萬元，……伊因知道林應祺常在賭場
內，而以朋友身分關心林應祺要小心一點，伊不是要通知賭場關
於臨檢之時間，且伊當時所駐分局亦不能得知其他地方的勤務（
原判決理由欄貳、一）等語，而原審勘驗甲○○與林應祺之監聽
錄音帶結果，該錄音帶中實際陳述之情形為：「今天二十三點至
凌晨二點擴大臨檢『自己』小心一點」（原判決第三十頁第十至
十三行）等情。則甲○○是否本於警員身分具查緝犯罪權責，而
向黃清潭夫婦要求借予款項收取利息，即其是否確有圖利之主觀
犯意，尚非全無疑義，仍待調查釐清，本院前次發回意旨已詳予
指明。乃原判決對上情仍未詳予調查釐清論述說明，遽認甲○○
此部分所為係犯連續依據法令從事公務之人員，對於非主管之事
務，利用職務機會，圖私人不法利益罪，其查證未盡且理由欠備
，遽行判決，尚嫌速斷，其審理猶有未盡。(四)、有罪之判決書，
應於理由內記載認定犯罪事實所憑之證據及其認定之理由，為刑
事訴訟法第三百十條第一款所明定。故有罪之判決書，對於證據
之具體內容，及法院本於如何之經驗法則、論理法則或其他證據
法則，而為合理判斷證據之價值及證明力，並定其取捨與所形成
之心證，均應詳為闡析論敘，載明於理由內。否則即屬判決不載
理由，其判決當然為違背法令。原判決認定乙○○有原判決事實
欄四所載之犯行，其投資該處賭場計獲取不法利益三萬元等情，
係依憑沈德發、郭春吉、廖清欣、廖素美等人相關之供述（原判
決理由欄肆、一），為其主要論據。然稽諸原判決所援引沈德發
、郭春吉、廖清欣、廖素美等人相關供述之內容，彼等是否均未
曾供述及乙○○所獲取之不法利益為三萬元等情，原判決未說明
其認定上情所依憑之證據及理由為何，其查證未盡且理由欠備，
遽行判決，尚有未洽。(五)、有罪之判決書，對被告有利之證據不
採納者，應說明其理由，為刑事訴訟法第三百十條第二款所明定
。故有罪判決書對於被告有利之證據，如不加採納，必須說明其
不予採納之理由，否則即難謂無判決不備理由之違誤。是事實審
法院應於審判期日就被告否認犯罪所為有利之辯解事項與證據，
予以調查，而於有罪判決理由內詳加論列，否則率行判決，即屬
於法有違。原判決認定丁○○有原判決事實欄六所載之犯行，係
依憑法務部調查局對陳黃定與林文吉、陳黃定與丁○○實施監聽
之內容（原判決理由欄陸、一、(三)至六），為其主要論據之一。
然上情為丁○○所否認，辯稱：陳黃定向李好借錢沒還，伊僅受
李好之託向陳黃定索債，並無其他犯行等語。而(1)、證人林文吉
證稱：陳黃定並沒有要伊交一萬元給丁○○，陳黃定與李好之間
有債務問題，丁○○為此事奔波多次，伊要陳黃定包一萬元給丁
○○，她說沒錢，伊就不再管了（八十九年度上訴字第七五號卷
第二宗第四十四頁背面）。(2)、證人陳黃定於原審訊以：「你與
林文吉說一天二千、一天一千，五天一萬等語，後來是否真的有
拿錢出來？」答稱：「沒有，電話中說而已」（原審卷第一五三
至一五四頁）。林文吉、陳黃定上開供述各情是否屬實？苟林文
吉、陳黃定上開供述各情係屬事實，其何以不能為有利於丁○○
認定之理由？原審就上情未詳予調查釐清，復未說明林文吉、陳
黃定上開供述各情，其何以不能為有利丁○○認定之理由，其查
證未盡且理由欠備，遽行判決，難昭折服。上訴人四人上訴意旨
指摘原判決關於此部分不當，尚非全無理由。按第三審法院應以
第二審判決所確認之事實為判決基礎，刑事訴訟法第三百九十四
條第一項前段定有明文。原判決上述之違背法令，影響於事實之
確定，本院無可據以為裁判，應將原判決關於此部分撤銷，發回
原審法院更為審判。原判決關於甲○○、乙○○、丙○○不另為
無罪諭知部分，基於審判不可分之原則，併予發回，附此敘明。
二、上訴駁回部分：
(一)、甲○○公文書不實登載部分：
按刑事訴訟法第三百七十七條規定，上訴於第三審法院，非以判
決違背法令為理由，不得為之。是提起第三審上訴，應以原判決
違背法令為理由，係屬法定要件。如果上訴理由狀並未依據卷內
訴訟資料，具體指摘原判決不適用何種法則或如何適用不當，或
所指摘原判決違法情事，顯與法律規定得為第三審上訴理由之違
法情形，不相適合時，均應認其上訴為違背法律上之程式，予以
駁回。本件上訴人甲○○就此部分上訴意旨略稱：證人即台北縣
警察局保安隊小隊長劉運發於台北縣調查站供稱：保安隊查緝刑
案確有臥底之前例，但必須經報備才能進行，依往例多以口頭向
長官報備，書面情形幾乎沒有，如到職業賭場臥底，原則上不宜
下場賭博，但有時為免賭場人員起疑，不下場略賭，難以掩人耳
目，伊曾為取締色情理容院，臥底查證付費按摩等情，堪認台北
縣警察局保安隊為查緝刑事案件，確有「臥底偵查」之情形。原
判決遽認張秋永謂「伊認為甲○○是去臥底布線」等情，不足採
信，其與劉運發所證述之內容不符，原判決就劉運發供述各情未
說明何以不足採信之理由，於法有違等語。
惟查原判決認定甲○○有原判決事實欄二、(二)所記載之共同行使
公務員明知為不實之事項，而登載於職務上所掌之公文書，足以
生損害於公眾及他人犯行，係以訊據甲○○雖否認有前揭犯行，
辯稱：伊事前有向隊長張秋永報告過二次，只是報告書來不及送
云云。然查甲○○於遭警查獲賭博後之八十七年六月二十九日中
午，曾在台北縣中和市○○路之台北縣警察局勤務大樓二樓提出
內容為：「中華民國八十七年六月二十七日，于保安隊，職甲○
○為保安隊隊員，於近日接獲線民檢舉稱中和市○○街七十八巷
十四號有一職業大型賭場出入分子複雜，職為爭取本隊績效，維
護社會治安，欲前往實地了解上情，預定於本（六）月二十八日
二十二時許，與線民林○○共同前往勘查現場，如發現確有賭博
情事，立即與隊上連繫，派員前往取締，可否，請核示，謹陳，
副隊長林，隊長張」云云之報告書，陳報隊長張秋永，而張秋永
於副隊長林能捷批示前，即在報告書上核閱之位置，記載不實之
虛偽批示「一、實地勘查現場再通知派員取締。二、注意本身安
全」等語，並於核章處倒填書寫「六、廿七」（即八十七年六月
二十七日）之不實日期，再推由甲○○將該內容與批示均不實之
報告書，委請不知情之該隊小隊長蔡明和，轉交不知情之副隊長
林能捷補寫「六月二十七日」之日期及補蓋職章以完成該公文書
之陳報手續，旋將該登載不實之報告書持以行使，提交前揭查獲
賭場之台北縣警察局中和分局，於移送如原判決事實欄二、(二)所
載之職業賭場案件時，併入刑事案件卷宗移送台灣板橋地方法院
檢察署辦理等情，有甲○○書立之報告書一紙在卷可證。又前揭
事實發生之八十七年間，並無「臥底偵查」之相關法律規定，即
張秋永亦供陳：伊並不是批准他臥底，甲○○是口頭報告說他要
去打探消息，伊是同意他打探賭場的詳細地點，並不是批准他臥
底；沒有批准他臥底，以伊的階級不夠批准；伊不認為他是臥底
等情。堪認張秋永於原審更審前供稱：伊認為甲○○是去臥底布
線等語，並非實在。參酌證人林慶雄所供述之內容；甲○○於八
十七年六月二十八日（週日）之勤務為「8:00-10:00值班，10:0
0-12:00後門警衛，晚間22:00未安排勤務」，於八十七年六月二
十九日之勤務為「4:00-6:00後門警衛，6:00-7:00週邊巡邏，7:
00-8:00 交通整理」，在員警出入登記簿上復未有簽出入之登記
，有局本部警衛分隊勤務分配表、保安分隊員警出入及領用槍彈
無線電登記簿在卷可憑；甲○○於檢察官偵查中供陳：沒有，是
伊私自前往，當天沒有勤務，去勘查現場沒有向何人報備，伊沒
有經上級長官指示私自行動等情，堪認甲○○於遭警查獲賭博後
之八十七年六月二十九日中午，在台北縣警察局勤務大樓二樓補
提出之報告書所載：「預定於本（六）月二十八日二十二時許，
與線民林○○共同前往勘查現場」乙節，顯非實情。復參酌證人
蔡明和、林能捷、張秋永等相關供述之情節，堪認甲○○之報告
書係於八十七年六月二十九日中午方始提出，而張秋永仍倒填日
期批示為「八十七年六月二十七日」。另依甲○○所供述之內容
，堪認其於八十七年六月二十八日之前尚不知賭場之詳細地點，
而台北縣中和市區轄區甚為廣大，衡情甲○○自無可能僅據些微
之資料即向張秋永提出報告，且張秋永亦無可能依此不明確之訊
息即指示甲○○「勘查現場」等情，堪認甲○○辯解各語，係屬
事後卸責之詞，不足採信等情，予以綜合判斷。因而撤銷第一審
關於甲○○部分之判決，就上開部分改判論處甲○○共同行使公
務員明知為不實之事項，而登載於職務上所掌之公文書，足以生
損害於公眾及他人罪刑，業已說明其所憑之證據及其認定之理由
，從形式上觀察，並無違背法令之情形。而按證據之取捨與證據
之證明力如何，均屬事實審法院得自由裁量、判斷之職權；苟其
此項裁量、判斷，並不悖乎通常一般之人日常生活經驗之定則或
論理法則，又於判決內論其何以作此判斷之心證理由者，即不
得任意指摘其為違法，而據為提起第三審上訴之合法理由。原判
決綜合前述各項證據資料，認定甲○○確有前揭犯行等情，乃其
採證職權之合法行使，不容任意指為違法。原判決援引張秋永如
原判決理由欄壹、一、(二)所供述之內容，係說明張秋永於原審更
審前供稱：伊認為甲○○是去臥底布線等語，並非實在，原判決
並未論斷前揭事實發生之八十七年間，並無所謂「臥底偵查」之
辦案方式，其與上訴意旨所載劉運發供述各情並無何矛盾不符之
處，上訴意旨任意指摘原判決就上情未予說明，於法有違云云，
並非有據。上訴意旨徒憑己意漫指原判決違法，難謂係適法上訴
第三審之理由，其此部分之上訴違背法律上之程式，應予駁回。
(二)、甲○○在公眾得出入之場所賭博部分：
按刑事訴訟法第三百七十六條所列各罪之案件，經第二審判決者
，不得上訴於第三審法院，法有明文。本件甲○○另犯在公眾得
出入之場所賭博罪部分，原判決認係成立刑法第二百六十六條第
一項前段之罪，核屬刑事訴訟法第三百七十六條第一款之案件，
依上開說明，既經第二審判決，自不得上訴於第三審法院。甲○
○竟復對此部分提起上訴，顯為法所不許，應予駁回。
據上論結，應依刑事訴訟法第三百九十五條前段、第三百九十七
條、第四百零一條，判決如主文。
中　　華　　民　　國　九十四　年　　十 　月 　三十一  日
                      最高法院刑事第二庭
                          審判長法官  董　明　霈
                                法官  林　茂　雄
                                法官  張　祺　祥
                                法官  呂　永　福
                                法官  洪　佳　濱
      本件正本證明與原本無異
                                      書  記  官
中　　華　　民　　國　九十四　年　　十一　月　　九　　日
                                                      Ｔ
